臺灣桃園地方法院民事簡易判決
110年度桃簡字第958號
原      告  羅政宇  
訴訟代理人  柯清貴律師
複代理人    蕭元亮律師
被      告  張仲濠  


上列當事人間確認本票債權不存在事件，本院於民國110年12月
30日言詞辯論終結，判決如下：
    主    文
確認被告執有原告所簽發如附表所示之本票，對原告之本票債權
於超過新臺幣貳拾萬元部分不存在。 
原告其餘之訴駁回。
訴訟費用由被告負擔二分之一，餘由原告負擔。
    事實及理由
壹、程序方面：
    按確認法律關係之訴，非原告有即受確認判決之法律上利益
    者，不得提起之，民事訴訟法第247 條第1 項前段定有明文
    。而所謂即受確認判決之法律上利益，指因法律關係之存否
    不明確，致原告在私法上之地位有受侵害之危險，而此項危
    險得以對被告之確認判決除去而言（見最高法院27年度上字
     第316 號、52年台上字第1240號判例要旨）。查本件被告
    持
    有原告簽發如附表所示之本票（下稱系爭本票），向本院聲
    請准予強制執行之民事裁定（110 年度票字第1363號，下稱
    系爭本票裁定），而原告否認被告就系爭本票之票據債權存
    在，則兩造就原告應否負擔系爭本票債務有所爭執，此法律
    關係之存否不明確，致原告在私法上之地位有受侵害之危險
    ，而此項危險得以對於被告之確認判決除去之，是原告有即
    受確認判決之法律上利益，揆諸前揭說明，原告提起本件
    確認之訴，應予准許。
貳、實體方面：
一、原告主張：
　　被告持有由原告所簽發如附表所示之系爭本票，經鈞院以11
    0 年度票字第1363號裁定准予強制執行在案。系爭本票係因
    兩造共同經營位於台南市之拉麵店（下稱系爭拉麵店)，因
    資金不足而向地下錢莊借錢20萬元（實拿17萬元)，原告遂
    簽發系爭本票以為擔保，然上開款項均由被告所取走，被告
    顯是惡意取得系爭本票，故被告以系爭本票對原告主張有如
    附表所示票面金額及利息之票據債權存在，並聲請本票裁定
    ，自非適法，爰提起本件確認之訴等語。並聲明：確認被告
    持有系爭本票，對原告之本票債權不存在。
二、被告則以：
    原告前向伊借款始簽發系爭本票予伊，現金40萬元是伊跟朋
    友劉科樑調度的，兩造是在多那之咖啡廳交付現金的，如果
    是兩造一起向地下錢莊借款，現金保管條及系爭本票不可能
    在伊身上等語，資為抗辯。並聲明：請求駁回原告之訴。
三、本件原告主張：被告持原告名義簽發之系爭本票，聲請裁定
    准予強制執行獲准等情，業據本院依職權調取系爭本票裁定
    卷宗核閱無訛，亦為兩造所不爭執，堪信為真。
四、原告再主張：系爭本票債權對原告之本票債權不存在乙節，
    則為被告所否認，並以前詞置辯。是本件所應審究之爭點即
    為：㈠系爭本票簽發之原因關係為何？㈡原告主張系爭本票債
    權不存在，有無理由？茲分述如下：
　㈠系爭本票簽發之原因關係為何？　
　⒈按「原告（票據債務人）依票據法第13條前段規定之反面解
    釋，對被告（票據執票人）主張兩造間存有直接抗辯之事由
    ，而提起確認票據債權不存在之訴者，因票據係文義證券及
    無因證券，屬不要因行為，票據行為一經成立後，即與其
    基礎之原因關係各自獨立，而完全不沾染原因關係之色彩，
    亦即票據原因應自票據行為中抽離，而不影響票據之效力（
    或稱無色性或抽象性）。此項票據之無因性，為促進票據之
    流通，應絕對予以維護，初不問其是否為票據直接前、後手
    間而有不同。故執票人於上開訴訟中，祇須就該票據作成之
    真實負證明之責，關於票據給付之原因，並不負證明之責任
    （參看本院48年台上字第101 號、49年台上字第334 號、50
     年台上字第1659號及64年台上字第1540號判例意旨）。於
    此
    情形，票據債務人仍應就其抗辯之原因事由，先負舉證責任
    ，俾貫徹票據無因性之本質，以維票據之流通性。執票人在
    該確認票據債權不存在之訴訟類型，僅須依民事訴訟法第19
    5 條及第266 條第3 項之規定，負真實完全及具體化之陳述
    義務，尚不因此而生舉證責任倒置或舉證責任轉換之效果」
    （最高法院103 年度台簡上字第19號裁判要旨參照）。 　
　⒉經查，原告主張系爭本票係因兩造共同經營系爭拉麵店，因
    資金不足而向地下錢莊借錢所簽發，業據其提出LINE簡訊對
    話紀錄為證，且被告對於上開對話及訊息內容之真正不爭執
　　（見本院卷第112頁反面)。而依兩造於110年2月9日當日之
    對話紀錄所示，被告於當日下午6時42分詢問原告：「你要
    過來了嗎?」，原告回稱：「我等等過去」，被告再詢問原
    告：「你來的及嗎」「9點要到高雄」，原告回稱：「好」
    等語（見本院卷第40、41頁)，足證兩造於110年2月9日簽發
    本票當日係約高雄而非台南，倘如被告所述，原告真向被告
    借貸40萬元，則兩造何須大費周章前往高雄簽發系爭本票，
    足證系爭本票並非原告向被告借款所簽發；又參諸兩造及訴
    外人劉科樑間之簡訊對話紀錄所示（見本院卷第46至53頁)
    ，劉科樑每6天即向兩造要求給付利息2萬元，且被告曾於11
    0年2月15日將2萬元利息匯款至前開帳戶內，如非由兩造共
    同借貸，劉科樑無須同時向兩造催繳，被告亦無須將2萬元
    利息給付予劉科樑；再依兩造間之對話內容（見本院卷第72
    至110頁)，被告均以系爭拉麵店之菜單與原告對帳，並計算
    庫存及銷量是否正確，亦證明兩造確有經營系爭拉麵店之情
    事，是堪認原告主張系爭本票之原因關係因兩造共同經營系
    爭拉麵店，因資金不足而向地下錢莊借錢所簽發乙節，應可
    採信。
　㈡原告主張系爭本票債權不存在，有無理由？
　⒈按票據法第13條規定，票據債務人，不得以自己與發票人或
    執票人之前手間所存抗辯之事由，對抗執票人。但執票人取
    得票據出於惡意者，不在此限。故除執票人取得票據係出於
    惡意者外，票據債務人不得以自己與執票人前手所存抗辯之
    事由，對抗執票人，亦即票據債務人與執票人間須非直接前
    後手，該債務人始可為執票人惡意取得之抗辯。至若票據債
    務人以其自己與執票人間所存抗辯之事由資為對抗，依同條
    本文之反面解釋，固非法所不許，惟此須票據債務人與執票
    人間為票據直接授受者，始有其適用（最高法院108年度台
    上字第2621號判決意旨參照）；如票據債務人主張執票人取
    得票據出於惡意或詐欺時，則應由該債務人負舉證之責（最
    高法院48年台上字第101 號、64年台上字第1540號判例意旨
    參照）。系爭本票係因兩造共同經營系爭拉麵店，因資金不
    足而向地下錢莊借錢所簽發，業如前述，則原告與被告間即
    非直接前後手關係，依前開說明，原告即可以執票人（被告
    ）取得票據出於惡意，而以其與前手間之原因關係抗辯事由
    對抗被告。
　⒉經查，依兩造間之對話紀錄所示，原告於110年2月21日對被
    告稱:「不行，他說現在我不能借小額，卡那20萬不能借」
    ，被告回：「你不講誰知道20」、「你講20幹嘛」；被告另
    於110年4月18日對原告稱：「那筆40萬快到期了」「你什麼
    時候方便匯過來」，原告則回：「什麼40萬快到期?」、「 
    當初你借的不是20萬?雖然本票上簽的是40萬」、「你借的2
    0萬啊，幹嘛還利息還到40萬，本金還是20 萬啊」等語（見
    本院卷第55、56頁)，綜合上開對話內容，可知被告應已知
    悉本件借款債權為20萬元，而系爭本票既係用以擔保本件借
    款債權，則於超過20萬元部分並無債權存在，是依上揭判例
    及判決旨趣，原告自得依票據法第13條但書之規定，主張就
    超過20萬元之本票債權不存在。
五、綜上所述，原告請求確認被告持有之系爭本票，對原告之本
    票債權超過20萬元部分不存在，為有理由，應予准許，逾此
    範圍之請求，為無理由，則予駁回。
六、本件事證已臻明確，兩造其餘主張、陳述及所提之證據，經
    審酌均與判決結果不生影響，爰不一一論列，附此敘明。
七、訴訟費用負擔之依據：民事訴訟法第79條。 
　　
中    華    民    國   111    年    1     月    13    日
                  桃園簡易庭  法  官  汪智陽
以上正本係照原本作成。
如不服本判決，應於送達後20日內，向本院提出上訴狀並表明上
訴理由，如於本判決宣示後送達前提起上訴者，應於判決送達後
20日內補提上訴理由書（須附繕本）。
如委任律師提起上訴者，應一併繳納上訴審裁判費。
中    華    民    國   111    年    1     月    13    日
                              書記官  陳家蓁 
附表：

票據號碼  票面金額  （新臺幣）   發票日  （民國）  到期日  （民國） CH441439  40萬元 110年2 月9日 110年2 月9日  本院110年度票字第1363號本票裁定准予強制執行。